【裁判字號】    98,台上,7904
【裁判日期】    981230
【裁判案由】    違反毒品危害防制條例
【裁判全文】
最高法院刑事判決            九十八年度台上字第七九○四號
上  訴  人  台灣高等法院台南分院檢察署檢察官
被      告  乙○○
上  訴  人  甲○○
上 列 一人
選任辯護人  蘇文奕律師
            陳郁芬律師
上列上訴人等因被告等違反毒品危害防制條例案件，不服台灣高
等法院台南分院中華民國九十八年十月二十日第二審判決（九十
八年度上訴字第六六五號，起訴案號：台灣台南地方法院檢察署
九十七年度偵字第一二三二七、一二三二八、一五一七四號），
提起上訴，本院判決如下：
    主  文
原判決關於販賣第二級毒品（即原判決附表二及乙○○）部分撤
銷，發回台灣高等法院台南分院。
其他上訴駁回。
    理  由
一發回（即原判決附表二及乙○○）部分：
本件原判決認定：上訴人甲○○基於販賣第二級毒品安非他命以
營利之犯意，以其0000000000號行動電話作為聯絡工
具，於接獲張正凱表示購買安非他命之電話並意思合致後，即分
別於原判決附表（下稱附表）二編號一至四所示時間、地點，將
該附表所示數量、價格之安非他命先後交付予張正凱，分別販賣
安非他命予張正凱，共計販賣毒品所得新台幣（下同）二萬一千
元。嗣張正凱因施用前開毒品，於民國九十七年八月二十日為警
查獲，乃供出其毒品係向甲○○購買，並同意配合警方查緝該販
毒者。因張正凱於同月十八日下午，曾向甲○○購買一萬二千元
之安非他命，甲○○向張正凱先行收取一萬二千元後，尚未交付
毒品，張正凱即以此藉口，撥打電話予甲○○，請甲○○依約交
付其所購買之上揭一萬二千元安非他命。惟甲○○因故無法前來
交貨，乃告知張正凱，將委請乙○○轉交。張正凱即聯絡乙○○
，雙方約定當（二十日）晚九時許，在台南市○○○街一二七號
前交付毒品。嗣乙○○依約駕駛機車前來時，當場為警逮捕等情
。因而撤銷第一審關於甲○○販賣第二級毒品部分之判決，改判
仍論處甲○○販賣第二級毒品四罪（即附表二編號一至四）罪刑
。並以公訴意旨略稱：被告乙○○基於販賣第二級毒品安非他命
之集合犯意，於九十七年八月二十日十五、十六時許，在台南市
○○○路「洛磯山棒球打擊場」內，以安非他命一包一千元之價
格，販賣予張慶祥一次；同日甲○○將欲販賣予張正凱之安非他
命一包，交由知情之乙○○轉交予張正凱，乙○○乃於同晚九時
，駕駛機車將安非他命一包持至上開地點，欲交付張正凱時，為
警查獲，因認乙○○涉犯毒品危害防制條例第四條第二項之販賣
第二級毒品罪嫌云云。但經審理結果，認為不能證明乙○○犯罪
，因而撤銷第一審關於乙○○部分之判決，改判仍諭知乙○○無
罪，固非無見。
惟查：(一)、原判決認甲○○有附表二編號一至四所示販賣第二級
毒品安非他命之犯行，係以甲○○經由乙○○欲送交張正凱之扣
案白色結晶一包，經台南市警察局第三分局檢驗後認係第二級毒
品安非他命之「毒品初步檢驗報告單」為其主要論據。然台南市
警察局第三分局偵查隊就上開扣案白色結晶物所為之檢驗報告，
並非由第一審或原審法院審判長、受命法官或檢察官依刑事訴訟
法第一百九十八條規定選任上開分局充為鑑定人後，所為檢驗鑑
定之結果，則上開「毒品初步檢驗報告單」顯非屬同法第二百零
六條之鑑定報告，何以具有證據能力？原判決悉未說明論列，理
由已嫌欠備。又依該「毒品初步檢驗報告單」下欄記載：「經本
分局偵查隊以聯勤二○四廠製造之毒品檢驗盒試劑初步檢驗結果
」，係圈選「＊未發現」，並未勾選「呈安非他命反應」（見警
卷(1)第一二五頁），亦即並未檢驗出該白色結晶物係安非他命。
則前揭扣案之白色結晶物既未經法定程序施以鑑定，其成分究竟
為何？即屬未臻明瞭，原審未進一步詳加釐清審認，即遽採上開
「毒品初步檢驗報告單」資為甲○○有附表二所示販賣安非他命
犯行之論證，非唯調查未盡，亦有證據上理由矛盾之違誤。(二)、
原判決認甲○○於九十七年八月十八日收受張正凱購買安非他命
而交付之一萬二千元後，於同月二十日晚上將含袋重一‧四公克
之安非他命一包經由乙○○欲交付張正凱。惟張正凱於警詢時陳
稱：「每次交易金額均為三千元換得一公克安非他命」、「（最
近一次）是於九十七年八月十八日十八時許在……也是以三千元
購得一公克安非他命」；在偵查中證稱：自九十七年六月間開始
向甲○○買安非他命，最後一次是八月十八日，以三千元買一包
；於第一審供稱：每次交易金額、數量不固定，從三千元購買一
公克到一萬二千元購買一錢，都是透過電話交易，九十七年八月
二十日這次是八月十八日先拿一萬二千元給甲○○各等語（見他
字卷第三五至三六頁、第五六頁，一審卷(一)第一五四至一六六頁
）。其就九十七年八月十八日究係向甲○○購買三千元或一萬二
千元之安非他命，前後所述不一，已有矛盾；茍係購買一萬二千
元之安非他命，依其在第一審之證述，似為購買一錢重之安非他
命，然甲○○前揭欲交付之安非他命毛重僅為一‧四公克，與張
正凱所稱其係購買一萬二千元之安非他命，顯有未合。究竟張正
凱該次所買安非他命之實際價格、數量為何？係三千元買一公克
，抑一萬二千元買一錢？既關涉此部分沒收犯罪所得之宣告，於
甲○○之利益即有重大關係，原審未深入查明，細心剖析，並於
理由內為必要之論述，遽認張正凱係以一萬二千元向甲○○購買
毛重一‧四公克之安非他命，自嫌速斷，並有判決理由矛盾之違
誤。又原判決事實欄係記載甲○○委請乙○○將上開毛重一‧四
公克之安非他命轉交張正凱，並未認定乙○○有向甲○○購買安
非他命，惟就乙○○為警查獲而扣得上開安非他命時，則又載稱
係乙○○向甲○○所購得之第二級毒品（見原判決第三頁第十一
至十三行），其事實認定自相歧異，同有矛盾。(三)、共同正犯間
，非僅就其自己實行之行為負其責任，並在犯意聯絡之範圍內，
對於其他共同正犯所實行之行為，亦應共同負責，即共同正犯，
只須具有犯意聯絡及行為分擔，而不問犯罪動機起於何人，亦不
問每一階段犯行是否均經參與，皆無礙於共同正犯之成立。原判
決雖以「乙○○就甲○○與張正凱先前所達成之買賣毒品安非他
命之合意行為，並未參與，而其嗣後交付毒品安非他命予張正凱
之行為，則係因警方之授意，致使原無販賣毒品安非他命犯意之
乙○○臨時起意代為轉交該毒品，則該行為既係在警方監控下所
為，於客觀上根本不能發生犯罪之結果（亦即無法使原本其未參
與之未遂犯行，進而達成既遂之階段），而無具體危險，依法自
難謂被告乙○○應成立販賣第二級毒品既遂或未遂罪」（見原判
決第二八頁第七至十四行）。惟甲○○就附表二編號四所示販賣
安非他命予張正凱部分，既已收受價金一萬二千元，本即負有交
付該毒品予張正凱之義務，雖於經由乙○○轉交之際，業為警方
發覺而埋伏現場監控致未能得逞，然乙○○茍於受託轉交該包白
色結晶物時，已知係甲○○販賣予張正凱之安非他命，仍代為送
貨予買受人，自與甲○○間有販賣此部分第二級毒品之犯意聯絡
及行為分擔，則其為警查獲時應屬障礙未遂，而非不能未遂。原
判決就乙○○受託代為送貨時，是否知悉該包白色結晶物為安非
他命，並未敘明，遽以乙○○之交貨行為係在警方監控下所為，
即謂客觀上根本不能發生犯罪之結果，無具體危險，而認不成立
販賣第二級毒品未遂罪云云，自有判決理由不備及適用法則不當
之違誤。甲○○就附表二及檢察官就乙○○部分上訴意旨指摘原
判決不當，非無理由，因原判決上述之違背法令，影響於事實之
確定，本院無可據以自為裁判，應將原判決關於販賣第二級毒品
部分撤銷，發回原審法院更為審判。原判決認不另為無罪諭知之
販賣第二級毒品及公訴意旨認有集合犯一罪關係之乙○○販賣第
二級毒品予張慶祥部分，基於審判不可分原則，亦應併予發回。
二駁回（即甲○○販賣第一級毒品）部分：
按刑事訴訟法第三百七十七條規定，上訴於第三審法院，非以判
決違背法令為理由，不得為之。是提起第三審上訴，應以原判決
違背法令為理由，係屬法定要件。如果上訴理由書狀並未依據卷
內訴訟資料，具體指摘原判決不適用何種法則或如何適用不當，
或所指摘原判決違法情事，顯與法律規定得為第三審上訴理由之
違法情形，不相適合時，均應認其上訴為違背法律上之程式，予
以駁回。上訴人甲○○關於販賣第一級毒品，即附表一部分上訴
意旨略稱：(一)、原判決理由內引用傅定烽與甲○○間之通訊監察
譯文，其中九十七年七月十日二十二時十六分五十八秒之通話中
，甲○○問傅定烽：「他要叫我買一份，還是兩份？」，及引用
乙○○在第一審證稱：拿錢給甲○○後，甲○○大概隔半小時、
一小時會把海洛因交給我，甲○○未當場給我海洛因等語，則甲
○○有無基於營利犯意先向他人購得海洛因，即非無疑，況警方
在甲○○住處搜索時，亦未查獲任何海洛因，原判決之認定與事
實有出入，亦與所採證據不相適合，有判決理由矛盾之違法。且
傅定烽在第一審證述其係請甲○○「幫我買」，可見甲○○辯稱
因傅定烽同意代向所任職之ＫＴＶ應徵工作，才幫傅定烽購買海
洛因，而非販賣該毒品給傅定烽等情非虛。原審未就甲○○所辯
說明取捨之理由，復就甲○○聲請傳喚傅定烽未予置理，有判決
理由不備及調查未盡之違法。(二)、傅定烽在偵查中證稱九十七年
七月十二日之電話聯絡是要向甲○○拿一千元之海洛因，但「這
次沒有拿到毒品」、「這次有沒有拿到不記得了」，嗣在第一審
亦稱「這次有沒有拿到一千元海洛因不記得了」，原判決未說明
其取捨上開證據之理由，率認甲○○曾於該日販賣一千元海洛因
予傅定烽，理由自嫌未備。又原判決認甲○○係以000000
0000號行動電話作為販賣海洛因之聯絡工具，於附表一編號
三、四所示時間，由乙○○撥打電話表示購買毒品，惟依上開電
話之通訊監察譯文，並無乙○○於九十七年八月十六日及二十日
與甲○○通聯之紀錄，原判決就此有利甲○○之證據資料，未說
明不採之理由，自有違誤。且乙○○經查獲扣案之二包海洛因，
在警詢時警員對其詢以該二包海洛因「重量相去不遠」，原審未
傳訊該承辦警員，即以推測方法認定該二包海洛因之重量，並為
沒收之諭知，亦未說明不採該部分為有利甲○○論斷之理由，有
調查未盡及判決不備理由之違法。(三)、原判決認上訴人販賣海洛
因予乙○○部分，既無通訊監察譯文或其餘補強證據可資擔保乙
○○供述之真實性，且乙○○係因幫甲○○轉交安非他命始為警
逮捕，可能因此心生不滿，則其指述甲○○有附表一編號三、四
所示犯行，是否有通訊監察譯文或其餘補強證據，自應詳加調查
。乙○○既有施用海洛因之惡習，何以九十七年八月十六日購得
之六千元海洛因仍放置身上，其在同月二十日購買之一萬二千元
海洛因，既經警員詢以二包重量相去不遠，其所稱八月十六日買
六千元、八月二十日買一萬二千元之證詞，顯存有重大歧異，原
審未傳訊該警員，即以扣案之海洛因作為乙○○證詞之補強證據
，同有調查未盡之可議云云。
惟查：原判決綜合全案證據資料，本於事實審法院職權推理之作
用，認定甲○○確有分別多次販賣海洛因予傅定烽、乙○○之犯
行。因而撤銷第一審關於甲○○販賣海洛因部分之判決，改判仍
論處甲○○販賣第一級毒品四罪之罪刑（前二罪各處有期徒刑十
六年，後二罪均累犯，各處有期徒刑十六年二月，詳如附表一編
號一至四「主刑」、「從刑」欄所示），已詳細說明其採證認事
之理由。所為論斷，亦俱有卷證資料可資覆按。且查：證據之取
捨及證據之證明力如何，由事實審法院依其調查證據所得心證，
本其確信自由判斷，茍不違反經驗法則或論理法則，即難遽指違
法。原判決已說明依憑傅定烽、乙○○分別在警詢時及偵查中之
證言，卷附傅定烽與甲○○間之通訊監察譯文、法務部調查局之
鑑定書，扣案乙○○先後向甲○○購買之海洛因二包等證據，本
於調查所得心證，分別定其取捨，而憑以認定甲○○有附表一編
號一至四所示販賣海洛因予傅定烽、乙○○之依據，並說明傅定
烽、乙○○在第一審均改稱是請甲○○幫忙買海洛因云云，究如
何無足憑採之理由。此係原審踐行證據調查程序後，本諸合理性
自由裁量所為證據評價之判斷，既未違反經驗法則或論理法則，
要不能指為違法。而犯販賣、轉讓、施用、持有毒品等罪，供出
毒品來源者，為擔保其陳述之真實性，以避免為邀得寬典而為損
人利己之不實陳述，固應調查其他證據以資審認，而有補強性法
則之適用。然茲所謂之補強證據，並非以證明犯罪構成要件之全
部事實為必要，倘其得以佐證自白之犯罪非屬虛構，能予保障所
自白事實之真實性，即已充分。原判決以甲○○與傅定烽間之通
訊監察譯文內容，係有關買賣海洛因之數量及價格，暨乙○○經
扣案之二包粉末，經鑑定結果，確屬海洛因，與傅定烽、乙○○
在警詢時及偵查中之證言均具關聯性，自適合為其等前開供述證
據之佐憑，經與傅定烽、乙○○之指證綜合判斷，已達於通常一
般人均不致有所懷疑，而達可得確信之程度，自不得謂其非屬補
強證據。甲○○此部分上訴意旨，就原判決前開論斷，究有何違
背經驗法則或論理法則等違法情形，並未依據卷內資料為具體之
指摘，徒執通訊監察譯文之內容不能證明甲○○基於營利意圖販
入海洛因，及扣案二包海洛因不能作為甲○○販賣該毒品予乙○
○之補強證據，通訊監察譯文並無甲○○與乙○○之通聯內容云
云，據以指摘原判決違法，係以片面之自我說詞，就原審採證認
事之適法職權行使，漫事指摘，依首開說明，自非適法之第三審
上訴理由。而綜觀原審全卷，並無甲○○或其辯護人主張附表一
編號三、四所示扣案之海洛因二包其重量相近，而請求傳喚詢問
乙○○之警員或應為如何調查之資料，竟於原審判決後，上訴於
第三審之法律審時，方指摘原審未傳喚前開警員予以調查為違背
法令，顯非依據卷內資料而為指摘。又傅定烽在第一審業經傳喚
到場，並由甲○○之辯護人對之為反對詰問（見一審卷(一)第一九
○至一九九頁、第二○四至二○五頁），該部分之待證事實已臻
明瞭，原審認無須再行調查之必要，而未依甲○○之聲請予以傳
喚，要無調查未盡之違法，雖原判決漏未敘明不予傳喚之理由，
惟於判決既不生影響，自難據為上訴第三審之適法理由。甲○○
就附表一部分之其餘上訴意旨所執各詞，原判決或已在理由中論
斷綦詳，並無其上訴意旨所指之違法情形；或係就原審採證認事
之職權行使或與犯罪構成要件無涉之枝節漫為單純之事實上爭辯
，亦難認係適法之第三審上訴理由。其此部分上訴違背法律上之
程式，應予駁回。
據上論結，應依刑事訴訟法第三百九十七條、第四百零一條、第
三百九十五條前段，判決如主文。
中    華    民    國  九十八  年  十二    月   三十   日
                      最高法院刑事第六庭
                          審判長法官  謝  俊  雄
                                法官  陳  世  雄
                                法官  魏  新  和
                                法官  吳  信  銘
                                法官  徐  文  亮
      本件正本證明與原本無異
                                      書  記  官
中    華    民    國  九十九  年    一    月    五    日
                                                      R

司法院資訊處製作；財團法人民間司法改革基金會備份。
